【裁判字號】    90,上易,1565
【裁判日期】    901116
【裁判案由】    妨害自由等
【裁判全文】
臺灣高等法院臺南分院刑事判決        九十年度上易字第一五六五號  Ａ
      上  訴  人
      即  被  告  乙  ○  ○
右上訴人因妨害自由等案件，不服臺灣台南地方法院九十年度自字第一三一號中華民
國九十年八月二十四日第一審判決，提起上訴，本院判決如左：
      主      文
上訴駁回。
乙○○、甲○○○均緩刑參年。
      事      實
一、乙○○、甲○○○係夫妻，因其所有台南縣歸仁鄉○○段三七０號土地上建物正
    門面對陳蒨樺所有同地段三七０之九號土地建物後方，陳蒨樺復將其屋後空地堆
    高鋪設水泥，停放車輛，致乙○○夫妻房屋正門難以出入。民國九十年三月九日
    下午二時許，因陳蒨樺駕駛ＵＰ─二六三八號自用小客車停放在台南縣歸仁鄉○
    ○路○段二三二號住處後方空地，擋住乙○○住處大門，乙○○經呼叫無人處理
    ，竟與甲○○○基於以妨害人行使權利之犯意聯絡，二人分別以門板、竹竿、雞
    籠等物，堆放在陳蒨樺所有之三七０之九號土地與通道（即三七０之八號土地）
    上，並在地上釘鐵釘，致陳蒨樺之前開汽車無法駛離。經陳蒨樺報警後，乙○○
    及甲○○○竟向陳蒨樺脅迫稱「如汽車第二次再開進該處，就要陳蒨樺自己請吊
    車來吊出去」，而妨害陳蒨樺在其土地上停放車輛的權利。
二、案經陳蒨樺提起自訴。
      理      由
一、訊據上訴人即被告乙○○固供承於右揭時地將門板、竹竿、雞籠等物，堆放在陳
    蒨樺所有之三七０之九號土地與通道（即三七０之八號土地）上，並在地上釘鐵
    釘等情不諱，惟與甲○○○均否認有施用脅迫手段妨害自由之犯行，一致辯稱：
    係因自訴人之汽車擋在他家門口，經叫喊後無人出面，才如此作，且伊二人均未
    出言脅迫自訴人云云。
二、經查：
（一）台南縣歸仁鄉○○段三七０之九號土地係自訴人陳蒨樺所有，有土地登記簿謄
      本一份附卷可稽，其上有四樓鋼筋混凝土建物，為自訴人所有，該屋前臨歸仁
      鄉○○路○段之十五米道路，屋後為一三角畸零地，正對被告所有建物正門，
      業經原審法院履勘現場查核屬實，有勘驗筆錄及地籍圖謄本在卷可參。
（二）被告二人於右揭時地將門板、竹竿、雞籠等物，堆放在陳蒨樺所有上揭土地上
      及釘鐵釘等事實，不僅自訴人到庭指訴綦詳，被告乙○○亦不否認其有堆放門
      板等物及釘鐵釘之情事，復有案發當時乙○○堆置前揭物品之照片數幀在卷可
      按。乙○○與甲○○○於警員到場處理後，猶以前開「如汽車第二次再開進該
      處，就要陳蒨樺自己請吊車來吊出去」言詞脅迫陳蒨樺，亦經現場處理員警許
      進財於原審到庭證述甚詳。
（三）被告二人雖以自訴人係惡意將汽車停放在其建物正門前，阻礙其進出。惟所有
      人得自由使用、收益、處分其所有物，並排除他人之干涉，民法第七百六十五
      條定有明文。本件有爭執之自訴人屋後三角畸零地，雖在被告建物正門前，惟
      仍在自訴人所有權範圍內，有土地登記簿謄本可證，且被告建物後方，尚有一
      門，面臨歸仁鄉○○路○段二四五巷五弄約四米的巷道，亦經原審履勘屬實，
      有勘驗筆錄可稽，故被告之建物並非因而陷於「與公路無適宜之連絡」而得對
      於鄰地主張通行權，被告二人訴請通行權，亦經原審法院以八十九年度南簡字
      第四九九號民事判決駁回，有該判決在卷可憑。被告主張欲通行自訴人所有之
      土地，於法難認有據。
（四）被告等於法既無權通行他人之土地，竟在自訴人將其車停放在其自己的土地上
      ，分別以門板、竹竿、雞籠等物，堆放在陳蒨樺所有上揭土地上及釘鐵釘，並
      在警員到達現場處理，猶出言脅迫自訴人，被告二人所為顯已達以脅迫妨害人
      行使權利之程度，所辯為卸責之詞，不足採信。事證明確，被告二人犯行均堪
      認定。
三、被告二人以脅迫妨害人行使權利，所為係犯刑法第三百零四條第一項之罪。二人
    間互有犯意聯絡及行為分擔，均為共同正犯。原審適用上開法條及刑法第二十八
    條、第四十一條第一項前段，罰金罰鍰提高標準條例第一條前段、第二條之規定
    ，並審酌被告二人犯罪之動機、目的、參與犯行之手段、程度、所生危害、犯罪
    後態度等一切情狀，分別量處乙○○拘役伍拾日、甲○○○處拘役貳拾日，並均
    諭知易科罰金之折算標準，以資懲儆。經核原審認事用法俱無不合，量刑亦稱妥
    適，被告等上訴意旨否認犯罪，指摘原判決不當，並無可取，為無理由，應予駁
    回。查被告等未曾受有期徒刑以上刑之宣告，有卷內前科表可查，因與居相處
    不和諧，且訴訟糾纏多時，而出此下策，法固不容，衡情則非無可憫，彼等二人
    經此偵審程序教訓，應知警惕諒無再犯之虞，本院認所宣告之刑，以暫不執行為
    適當，併均諭知緩刑三年，以勵自新。
據上論結，應依刑事訴訟法第三百六十八條，刑法第七十四條第一款，判決如主文。
中    華    民    國      九十      年      十一      月      十六      日
                                  臺灣高等法院臺南分院刑事第三庭
                                      審判長法官  黃    崑    宗
                                            法官  莊    俊    華
                                            法官  林    勝    木
右正本證明與原本無異。
不得上訴。
                                      法院書記官  吳    秋    賢
中    華    民    國      九十      年      十一      月      十九      日
附錄：本判決論罪科刑法條
中華民國刑法第三百零四條第一項
 (強制罪)
以強暴、脅迫使人行無義務之事或妨害人行使權利者，處三年以下有期徒刑、拘役或
三百元以下罰金。


司法院資訊處製作；財團法人民間司法改革基金會備份。
